臺灣花蓮地方法院刑事判決　　　　　　　 94年度訴字第125號
公　訴　人　臺灣花蓮地方法院檢察署檢察官
被　　　告　甲○○
上列被告因詐欺案件，經檢察官提起公訴（93年度偵緝字第199
號），本院判決如下：
    主  文
甲○○意圖為自己不法之所有，而侵占對於業務上所持有之物，
處有期徒刑捌月。
    事  實
一、甲○○係燦坤實業股份有限公司花蓮二館分公司（下稱燦坤
　　）之業務員，任職期間為民國92年12月間起至93年 7月間止
    ，竟意圖為自己不法之所有，於其在職之 93年6月23日，在
    客戶丙○○經營位於花蓮市○○路234號1樓的「駭客網路美
    崙店」，代表燦坤接洽一筆39台電腦之交易完成後，將丙○
    ○當場交付燦坤公司之訂金新台幣（下同）174773元，以變
    易持有為所有之意思予以侵占入己，而未轉交燦坤，致燦坤
    尚不知已與丙○○完成交易，嗣經丙○○向燦坤查詢後始查
    覺上情。
二、案經丙○○訴請臺灣花蓮地方法院檢察署檢察官偵查起訴。
    理  由
一、訊據被告甲○○雖坦承在上述的時間、地點代表燦坤和丙○
    ○簽下訂購單，並收取丙○○所交付的174773元後，未交回
    燦坤，亦未告知燦坤已和丙○○完成訂單的事實，但是仍矢
    口否認有何業務侵占犯行，辯稱：他是因為在收取訂金後回
    燦坤的路上遺失了這筆貨款，又不知道該如何跟丙○○及燦
    坤說明，所以才沒有告訴別人，他並沒有侵占這筆錢等語。
二、經查，
（一）被告為燦坤之業務員，代表燦坤對外接單，於93年6月8日
      在花蓮市○○路 188號的燦坤旗艦店中，與經營「駭客網
      路美崙店」的丙○○及呂芳華二人接洽訂購39台電腦事宜
      ，並於93年6月12日以一台25227元價格先賣出一組電腦給
      丙○○拿回店中試用，丙○○使用後覺得滿意，即於同年
      6月19日先親至燦坤洽談價錢，6月21日打電話給被告確認
      剩餘38台電腦的訂購事宜後，被告即於 6月23日至花蓮市
      ○○路 234號丙○○經營的「駭客網路美崙店」店內，與
      丙○○談妥以39台電腦（連同先前已購買的一台電腦），
      總價918060元的價格訂約，並約明須先交付訂金20萬元，
      丙○○即於扣除先前已付款買受電腦的 25227元後，當場
      再交付174773元現金給被告作為訂金，被告並當場開立訂
      購單給丙○○完成買賣交易，惟被告事後並未將已完成交
      易的事實呈報燦坤，也未將丙○○所交付的訂金交付燦坤
      的事實，業據被告於本院審理時坦白承認（詳本院卷第14
      頁、第65頁、第66頁），核與告訴人丙○○於偵查中指述
      的情節相符（詳發查卷第2頁、第3頁），並有被告的履歷
      表、燦坤的統一發票及訂購單各一紙在卷可按，堪認被告
      雖未將訂金繳回公司報帳，然燦坤與丙○○之間的買賣契
      約已經訂立。至於證人楊書衡於偵查中雖證稱：燦坤並未
      與丙○○達成買賣，訂金也未繳回燦坤，因為依照燦坤的
      程序，達成買賣必須要先寫訂單並付至少一成的訂金，公
      司才會開發票，而丙○○與燦坤因未能談妥價格，所以店
      長已經決定不要這筆交易，並已將此事告知被告等語，然
      其證述內容與一般公司於洽談大筆訂購事宜時，如於金額
      上未能談攏，應係盡量於金額上再做磋談，而不會因價格
      不合即斷然拒絕買家要約之商業常情，以及一般接單人員
      接單且客戶付訂金後，即視為客戶之要約業經店家承諾，
      雙方已訂立買賣契約之法理不符，誠難採信，併此敘明。
（二）被告雖辯稱他未將訂金繳回燦坤是因為在收取訂金回燦坤
      的路上遺失了這筆貨款，並無侵占等語，然徵之被告就發
      現遺失訂金的過程，於偵查中原稱：他當天在丙○○店內
      收取訂金174773元後，就把錢及訂購單用塑膠袋包在一起
      置外套口袋裡，返回燦坤時才發現不見等語（詳偵緝卷第
      14頁、第22頁），於本院準備程序答辯時則先稱：丙○○
      將現金用塑膠袋包著，他放在機車置物箱內，在回店的路
      程中，他曾經在中途停留購物，現金還是放在機車置物箱
      內，他不知道在何處遺失了這筆貨款等語，復改口稱：錢
      是放在機車座椅前的掛勾掛著，不是放在置物箱內等語（
      詳本院卷第14頁、第15頁），於審理時復辯稱：他記得錢
      是用塑膠袋包著，他再放在他的包包裡面，後來他好像放
      在機車置物箱裡面，然後因為要買東西，所以他把他的包
      包取出掛在掛勾上，當他從店內買完東西後，就發現掛勾
      上的東西均不見了等語（詳本院卷第63頁）；另被告就當
      天收款後回公司的路徑及所費時間，於本院94年5月26 日
      準備程序時原辯稱：他是從中美路由北往南方向，行經中
      正橋、中正路右轉到燦坤，中途他曾在中美路還沒過橋處
      的7-11停留，之後在還沒過橋前還有再停留一次買吃的，
      從7-11出來時他並沒有注意掛勾上的袋子還在不在，但在
      第二次買完東西要騎車時就發現袋子已經不見了，他從丙
      ○○店出來到回到燦坤中間約壹個多小時等語（詳本院卷
      第17頁），復於本院94年8 月30日準備程序中改口稱：他
      從丙○○店內出來後是先去中美路上的泰華瓦斯行找一位
      張姓朋友，交付該朋友託他買的隨身ＣＤ充電器，之後去
      中美路及府前路的7-11便利商店買東西，之後他就回燦坤
      等語（詳本院卷第43頁）以觀，被告上述辯解，不惟就收
      取訂金後放置訂金的處所、收款後回公司途中曾於何處、
      因何原因停車等情，所述均前後不一，且中美路距離中山
      燦坤旗艦店僅短短數分鐘車程，被告竟於談成如此重要交
      易，收取如此大筆訂金後，不立刻回公司將訂金入帳，反
      倒在外逗留約一個多鐘頭，還於離開機車至商店購物時，
      將大筆訂金自置物箱內取出掛在機車掛勾上而不隨身攜帶
      ，以上種種，均見被告所辯不僅前後矛盾，而且辯解內容
      與一般業務員完成重要交易並自客戶處收受大筆金額後，
      唯恐金錢遺失，必謹慎保管並立刻回公司入帳之常情不符
      ，綜上所述，被告辯稱訂金係不慎遺失，實無足採信，本
      件罪證明確，被告既無法合理交代所收取之訂金流向，其
      侵占該筆訂金之犯行可以認定。
二、被告的行為所觸犯的罪名是：刑法第336條第2項的業務侵占
    罪。本院審酌被告犯罪的手段，侵占的金額，因此造成告訴
    人所受的損害，以及犯罪後的態度，至今仍未與告訴人達成
    和解，賠償告訴人因其侵占行為所造成的損失等一切情狀，
    量處如主文所示之刑。
據上論斷，應依刑事訴訟法第二百九十九條第一項前段，刑法第
第三百三十六條第二項，罰金罰鍰提高標準條例第一條前段，判
決如主文。
本案經檢察官乙○○到庭執行職務。
中　　華　　民　　國　　94　　年　　10  　月 　 5 　　日
　　　　　　　　　      臺灣花蓮地方法院刑事第一庭
                              審判長法官　  張健河
                              法      官    吳韻馨
                              法      官    陳雅敏
上列正本證明與原本無異。
如對本判決不服，應於送達後10日內，向本院提出上訴狀。（應
抄附繕本）
　　　　　　                      書記官
中　　華　　民　　國　　94　　年　　10  　月　　5　 　日
中華民國刑法第336條
對於公務上或因公益所持有之物，犯前條第一項之罪者，處一年
以上七年以下有期徒刑，得併科五千元以下罰金。
對於業務上所持有之物，犯前條第一項之罪者，處六月以上五年
以下有期徒刑，得併科三千元以下罰金。
前二項之未遂犯罰之。
